臺灣板橋地方法院民事裁定　　　　　　　　99年度再字第14號
再審原告　　林弘杰
訴訟代理人　陳鴻基律師
再審被告　　鼎立資產管理股份有限公司
法定代理人　梁玉
上列當事人間再審之訴事件，再審原告對於中華民國99年10月13
日本院99年度司促字第41915 號支付命令提起再審之訴，本院裁
定如下：
    主  文
再審之訴駁回。
再審訴訟費用由再審原告負擔。
    理  由
一、本件再審原告提起再審之訴，其主張略以：(一)再審原告於民
    國83年8 月10日在慶宜證券股份有限公司（下稱慶宜證券公
    司）開立帳號35501-1 證券帳戶，並向當時之復華證券股份
    有限公司（下稱復華證券公司，後改名為元大證券股份有限
    公司，下稱元大證券公司）訂立融資融券契約後，曾將存摺
    交由認識多年之營業員溫雅惠保管，然均親自保管印鑑及下
    單，自84年起即未在慶宜證券公司下單買賣證券，且與溫雅
    惠於85年至88間未曾聯絡見面。然再審原告卻接獲臺灣板橋
    地方法院（下稱本院）99年12月7 日板院輔99司執正字第10
    4069號執行命令，並發現再審被告對再審原告有新臺幣（下
    同）7,400,000 元之債權，再審原告並須負擔督促程序費用
    500 元及執行費用59,204元，合計為7,459,704 元。再審原
    告即向溫雅惠（現為國票綜合證券股份有限公司【下稱國票
    證券公司】敦北分公司營業處業務襄理）求證，並分別向國
    票證券公司、元大證券公司、國泰世華商業銀行股份有限公
    司（再審原告於慶宜證券公司開戶時係向該銀行申請銀行帳
    戶）請求提供開戶及相關資料，始知溫雅惠先於85年5 月20
    日以慶宜證券公司「客戶基本資料變更申請書」，在「申請
    人簽章」欄完全無任何簽名或蓋原留印鑑之情形下，變更再
    審原告之地址為「台北縣三重市○○○路120 之1 號2 樓」
    ，復經「經辦」陳麗珠、「主管」王義郎核章，嗣再於88年
    4 月28日以慶宜證券公司「客戶基本資料變更申請書」，偽
    造再審原告印鑑在「申請人簽章」欄用印，變更再審原告之
    地址為「台北縣三重市○○○路120 之4 號8 樓」，至於再
    審原告之證券帳戶，溫雅惠則坦承係提供陳政忠（現任台北
    市議員）買賣宏福建設股份有限公司（下稱宏福建設公司）
    股票使用，即陳政忠與溫雅惠合意盜用再審原告證券帳戶買
    賣宏福建設公司股票。(二)復華證券公司與元大證券公司合併
    後，元大證券公司復將復華證券公司對再審原告之融資債權
    於97年12月間，移轉予元大國際資產管理股份有限公司，該
    公司又於99年4 月間，將債權移轉於桃德資產管股份有限公
    司，該公司復於99年5 月間，將債權移轉於再審被告，然再
    審原告對前情因始終未受證券公司及溫雅惠等告知而不知，
    且經詢問元大證券公司營業部結果，得知再審原告帳戶係自
    87 年3月10日買進宏福建設公司股票（代號8719）284 張，
    至90年7 月25日止，融資金額積欠740,300 元；87年10月27
    日買進宏福建設公司股票400 張，融資金額為6,657,000 元
    ，而前揭本金及利息至移轉於再審被告為止均未受清償。再
    審原告復得知上開融資融券契約於87年曾辦理換約，惟再審
    原告於85年12月4 日曾辦理國民身分證補發，對於87年換約
    一事並不知情，亦絕無以蓋有「85年12月4 日補發」字樣之
    身分證辦理換約之情形，此再經詢問溫雅惠，其始於99年12
    月17日坦承係於87年間自行以再審原告開戶時留存之身分證
    影本辦理換約。(三)綜上，再審原告與再審被告間並未存在任
    何債權債務關係，且溫雅惠之犯罪行為亦因追訴權時效之完
    成而消滅，故再審原告應有民事訴訟法第496 條第1 項第9
    款及第13款之再審事由。為此提起再審之訴，聲明求為：1.
    本院99年度司促字第41915 號支付命令（下稱系爭支付命令
    ）應予廢棄。2.確認再審被告對再審原告之7,400,000 元債
    權不存在等語。
二、按債務人對於支付命令之全部或一部，得於送達後20日之不
    變期間內，不附理由向發命令之法院提出異議；債務人對於
    支付命令未於法定期間合法提出異議者，支付命令與確定判
    決有同一之效力。前項支付命令有第496 條第1 項之情形者
    ，得提起再審之訴，並以原支付命令之聲請，視為起訴，民
    事訴訟法第516 條第1 項、第521 條分別定有明文。又再審
    之訴，應於30日之不變期間內提起；前項期間，自判決確定
    時起算，判決於送達前確定者，自送達時起算，其再審之理
    由發生或知悉在後者，均自知悉時起算，同法第500 條第1
    項、第2 項前段亦有明文規定。又提起再審之訴之原告，如
    主張其再審理由知悉在後者，應就所主張之事實負舉證之責
    任（最高法院30年度抗字第443 號判例參照）。又再審之訴
    不合法者，法院應以裁定駁回之，民事訴訟法第502 條第1
    項復規定甚明。經查，本件再審被告係於99年10月8 日依督
    促程序向本院聲請發支付命令，本院於99年10月13日核發系
    爭支付命令，並於99年10月21日合法送達再審原告，而再審
    原告於收受後並未於20日之不變期間內提出異議，系爭支付
    命令已於99年11月10日確定等情，業經本院調閱系爭支付命
    令全卷查明無訛，則依前揭民事訴訟法第500 條之規定，再
    審原告應於該支付命令確定時起算30日之不變期間，即99年
    12月10日前提起再審之訴始為適法，惟再審原告卻遲至99年
    12月22日始提起本件再審之訴（見再審起訴狀所蓋本院之收
    狀戳），顯已逾再審之不變期間，其訴並非適法。再審原告
    雖主張其於99年12月17日經溫雅惠之坦承告知始知悉有本件
    再審理由云云，然並未據提出任何證據以實其說，自難採取
    。
三、次按有下列各款情形之一者，得以再審之訴對於確定終局判
    決聲明不服。但當事人已依上訴主張其事由或知其事由而不
    為主張者，不在此限：…九、為判決基礎之證物係偽造或變
    造者。…一三、當事人發現未經斟酌之證物或得使用該證物
    者。但以如經斟酌可受較有利益之裁判者為限，民事訴訟法
    第496 條第1 項固定有明文。惟支付命令之聲請，除應表明
    當事人及法院外，衹須表明請求之標的並其數量及請求之原
    因、事實，以及應發支付命令之陳述，此觀民事訴訟法第51
    1 條之規定自明。因債務人依同法第516 條對支付命令得不
    附理由提出異議，故債權人在督促程序就其所主張之事實毋
    庸舉證，其債權憑證之有無，與應否許可發支付命令無關。
    再抗告人以債權憑證有偽造情事為理由，對於依督促程序而
    發之支付命令及假執行裁定聲請再審，核與民事訴訟法第49
    6 條第1 項第9 款之規定尚有未合（最高法院61年台抗字第
    407 號判例參照）。查再審原告主張溫雅惠先於85年5 月20
    日在慶宜證券公司「客戶基本資料變更申請書」之「申請人
    簽章」欄空白情形下，變更其地址為「台北縣三重市○○○
    路120 之1 號2 樓」，再於88年4 月28日在慶宜證券公司「
    客戶基本資料變更申請書」之「申請人簽章」欄以偽造之其
    印鑑用印，變更其地址為「台北縣三重市○○○路120 之4
    號8 樓」，並與陳政忠合意盜用其證券帳戶買賣宏福建設公
    司股票，及於87年擅自以其開戶時留存之身分證影本辦理融
    資融券契約換約之事實，雖據提出慶宜證券公司客戶基本資
    料變更申請書影本2 紙及新北市板橋區公所函影本1 紙為證
    ，然再審被告聲請本院發支付命令既母庸就其主張之事實舉
    證，則系爭支付命令自無所謂「為發支付命令基礎之證物係
    偽造或變造」及「當事人發現未經斟酌之證物或得使用該證
    物」之問題，故再審原告以系爭支付命令有民事訴訟法第49
    6 條第1 項第9 款及第13款之再審理由而提起本件再審之訴
    ，於法亦有未合。
四、再按民事訴訟法第496 條第9 款情形，以宣告有罪之判決或
    處罰鍰之裁定已確定，或因證據不足以外之理由，而不能為
    有罪之確定判決或罰鍰之確定裁定者為限，得提起再審之訴
    ，同法第496 條第2 項亦有明文規定。本件再審原告並未提
    出溫雅惠業已經法院判決有罪確定，或因證據不足以外之理
    由不能為有罪確定判決之證據，而徒以「溫雅惠之犯罪行為
    已因追訴權時效之完成而消滅」云云，亦顯與該項規定未合
    ，是再審原告以本件有民事訴訟法第496 條第9 款之再審理
    由而提起再審之訴，更非法之所許。
五、綜上所述，本件再審原告所提再審之訴，已逾30日之法定不
    變期間，且又與民事訴訟法第496 條第1 項第9 款及第13款
    之規定之有違，難認有再審事由存在，自應予以駁回。
六、據上論結，本件再審之訴不合法，依民事訴訟法第502 條第
    1 項、第78條、第95條，裁定如主文。
中    華    民    國   100    年    2     月    10    日
                    民事第一庭    法  官  高文淵
以上正本係照原本作成
如對本裁定抗告須於裁定送達後10日內向本院提出抗告狀，並應
繳納抗告費新台幣1,000元整。
中    華    民    國   100    年    2     月    10    日
                                  書記官  黃瀅螢